【裁判字號】    95,上訴,3338
【裁判日期】    951205
【裁判案由】    偽造貨幣
【裁判全文】
臺灣高等法院刑事判決                95年度上訴字第3338號
上  訴  人  乙○○
即  被  告
選任辯護人  蔡文彬律師
            姚宗樸律師
上列上訴人因偽造貨幣等案件，不服臺灣板橋地方法院95年度訴
緝字第27號，中華民國95年6月22日第一審判決（起訴案號：臺
灣板橋地方法院檢察署93年度偵字第15149號、15736號），提起
上訴，本院判決如下：
    主  文
原判決撤銷。
乙○○共同意圖供行使之用而收集偽造之通用紙幣，累犯，處有
期徒刑年貳月。
扣案之行動電話壹支（含ＳＩＭ卡壹枚，門號：0000000
000號）沒收。
    事  實
一、乙○○於民國（下同）90年間，因詐欺案件，經本院以90年
    度上易字第646號判決判處有期徒刑四月確定，90年11月6日
    易科罰金執行完畢。其知悉友人丁○○自組製作偽造新臺幣
    通用紙幣（下稱偽鈔）以販賣圖利之集團（丁○○所涉偽造
    幣券罪，經臺灣苗栗地方法院95年度訴更字第1號判處有期
    徒刑八年二月），與綽號嘉玲之甲○○二人意圖供行使之用
    ，由乙○○於以一比十之兌換比例（即以千元真鈔一張購買
    千元偽鈔十張），向丁○○購買千元偽鈔（數量為偽鈔一百
    萬），乙○○並於93年9月2日20時44分，撥打其0000000000
    號行動電話與丁○○指示之丙○○聯繫，電話中確認要千元
    偽鈔一百萬元偽鈔，同年月7日，指示丙○○（本院95年度
    上訴字第2599號判處有期徒刑七年，最高法院95年度台上字
    第5759號駁回上訴確定）將千元偽鈔一百萬元送至乙○○於
    臺北市○○區○○街230巷5號之住處，交乙○○收受後交予
    甲○○，然經打開檢視發現此批偽鈔品質不佳，甲○○隨即
    要乙○○將偽鈔退還丙○○，嗣於同年月14日3時20分許，
    為警持搜索票在前開住處查獲，並扣得為乙○○所有供聯繫
    意圖供行使之用而收集偽造之通用紙幣所用之行動電話一支
    （含SIM卡一枚，門號：0000000000號），以及另案之安非
    他命一包（毛重0.8公克）及安非他命吸食器一組等物，而
    查悉上情。
二、案經內政部警政署刑事警察局移送臺灣板橋地方法院檢察署
    檢察官偵查起訴。
    理  由
一、上訴人即被告乙○○否認與甲○○共同意圖供行使之用而收
    集偽鈔之犯行，辯稱略以：「為警查獲時，係第一次見到甲○○，並未替甲○○向丁○○購買偽鈔，在查獲前一星期左
    右，在查獲地點有快遞送來包裹，表示要給阿忠，該人看起
    來不像快遞人員，覺得很奇怪，直接將包裹退回；與丁○○
    聯絡只是為了施用毒品，且真的有販賣電漿電視、喇叭給丁○○」云云。原審辯護意旨略以：「丁○○於警詢及93年9
    月14日偵查，均未指稱被告曾向其購買偽鈔，且於審理時證
    稱之前所稱之乙○○應係阿忠，並非本案被告乙○○；又丁○○於93年10月7日偵查及另案審理時證述之內容，核與其
    警詢及93年9月14日偵查所稱內容不符，且就被告係自行、
    或替甲○○聯繫、或幫忙拿偽鈔，以及表示品質不佳要退貨
    之人係丙○○、或係被告，均有歧異，有明顯之瑕疵；再綽
    號嘉玲之人，經查證係甲○○，然被告、甲○○彼此均表示
    互不認識，卷附之監聽譯文，亦無被告與甲○○之聯繫內容
    ，甲○○實無可能要不認識之人代為聯絡及進行偽鈔交易等
    行為，況甲○○曾直接向丁○○購買偽鈔，無須再透過被告
    進行偽鈔交易；另就品質不佳退貨之情，僅有丁○○之指訴
    ，並無其他補強證據，自不足以認定被告有罪」等語，然查
    ：
(一)、本案認定事實所引用之如下所述之卷證資料（上訴審之辯護
    意旨爭執對被告之電話與行動電話之監聽係不合法，但不爭
    執證人丁○○、甲○○、丙○○於審判程序外陳述之證據能
    力，僅於辯護意旨狀主張法院必須就其等於警詢、偵查、審
    理所陳相異之處為證據取捨之說明），而檢察官、被告乙○○及其辯護人於原審與本院言詞辯論終結前，均未有何異議
    ，且審酌其作成之情況，並無違法取證之瑕疵，認為適於為
    本件之證據，依刑事訴訟法第159條之5第2項之規定，均認
    有證據能力。至於原審辯護意旨雖曾以證人丁○○於警詢、
    偵查之證述係被告以外之人於審判外之陳述，屬傳聞證據，
    依刑事訴訟法第159條第1項規定，無證據能力等語。然查，
    檢察官職司追訴犯罪，就審判程序之訴訟構造言，檢察官係
    屬與被告相對立之當事人一方，偵查中對被告以外之人所為
    之偵查筆錄，或被告以外之人向檢察官所提之書面陳述，性
    質上均屬傳聞證據。理論上言，如未予被告反對詰問、適當
    辯解之機會，一律准其為證據，似有違當事人進行主義之精
    神，對被告之防禦權亦有所妨礙；而現階段刑事訴訟法規定
    檢察官代表國家偵查犯罪、實施公訴，必須對於被告之犯罪
    事實負舉證之責，依法其有訊問被告、證人及鑑定人之權，
    證人、鑑定人且須具結，而實務運作時，偵查中檢察官向被
    告以外之人所取得之陳述，原則上均能遵守法律規定，不致
    違法取供，其可信性極高，為兼顧理論與實務，乃於修正刑
    事訴訟法時，增列第159條之1第2項，明定被告以外之人（
    含被害人、證人等）於偵查中向檢察官所為陳述，除顯有不
    可信之情況者外，得為證據，並於92年9月1日施行（94年度
    臺上字第7416號判決意旨參照）。又所謂「顯有不可信性」
    ，係指陳述是否出於供述者之真意、有無違法取供情事之信
    用性而言，故應就偵查或調查筆錄製作之原因、過程及其功
    能等加以觀察其信用性，據以判斷該傳聞證據是否有顯不可
    信或有特別可信之情況而例外具有證據能力，並非對其陳述
    內容之證明力如何加以論斷，二者之層次有別，不容混淆（
    94年度臺上字第629號判決要旨可參）。查證人丁○○於93
    年9月14日偵查向檢察官所為之陳述，另證人甲○○於偵查
    時具結之陳述，均已依法具結（偵字第15149號卷第91頁）
    ，且證人丁○○於原審就偵查中之陳述，亦未證述有何非出
    於自由意願而為陳述或遭違法取供之情形（原審95年6月8日
    審判筆錄），亦不爭執證人甲○○之陳述，僅稱不認識甲○○，足認並無顯不可信之情況，依上開刑事訴訟法第159條
    之1第2項規定，足認其該證人丁○○、甲○○於偵查中之陳
    述，自得為本案之證據。至證人丁○○另於93年10月7日偵
    查中向檢察官所為之陳述，雖未具結，有該日訊問筆錄存卷
    可佐（偵字第15149號卷第196至198頁），如依刑事訴訟法
    第158條之3規定係無證據能力。然於本院審理程序，經提示
    本件全部卷證中之關於證人丁○○、丙○○之警詢、偵查、
    原審所為各次陳述，詳細告知證據能力與證明力之區別，證
    人丁○○確認其確實曾為警詢、偵查、原審筆錄記載之陳述
    ，僅稱其於原審所為陳述是真的等語，亦即，證人丁○○、
    丙○○分別於警詢、偵查、原審所為陳述，既於本院具結確
    認其曾為前述筆錄記載之陳述，且被告與辯護人與本院審理
    程序對於證人丁○○、丙○○具結之此部分陳述，並未爭執
    ，證人丁○○、丙○○則於警詢、偵查、原審所為之陳述即
    具備證據能力，所應斟酌者僅餘證人丁○○、丙○○證據證
    明力之問題，亦即其於警詢、偵查、原審所陳，何者可採之
    問題。而被告以外之人於檢察事務官、司法警察官或司法警
    察調查中所為之陳述，基於實體發現真實之訴訟目的，依刑
    事訴訟法第159條之2規定，如與審判中之陳述不符時，經比
    較結果，其先前之陳述，相對「具有較可信之特別情況」，
    且為證明犯罪事實存否所「必要」者，例外地賦與證據能力
    。是所謂「相對特別可信性」與「絕對特別可信性」，係指
    陳述是否出於供述者之真意、有無違法取供情事之信用性而
    言，故應就偵查或調查筆錄製作之原因、過程及其功能等加
    以觀察其信用性，據以判斷該傳聞證據是否有顯不可信或有
    特別可信之情況而例外具有證據能力，並非對其陳述內容之
    證明力如何加以論斷，二者之層次有別，不容混淆（94年度
    臺上字第629號判決參照）。查證人丁○○於警詢時之指述
    ，就甲○○有無要被告向其購買千元偽鈔、有無要丙○○交
    付偽鈔予被告、被告有無於收貨後表示偽鈔品質不佳而退貨
    等節，與其於原審所證不符，然丁○○於本院作證，具結陳
    稱其有為警詢、偵查、原審筆錄記載之陳述，而證人丁○○
    另案及原審時，從未證述其在警局接受警察詢問時，有遭違
    法取供或非出於自由意願所為之情，再參以其警詢供述時間
    距離案發時間最為接近，可信性甚高，且下述之合法監聽逐
    字譯文，亦有丙○○與被告之對話，足認丁○○於警詢之指
    述具有較可信之特別情況，是就丁○○於原審，所為與警詢
    不符之陳述部分，其警詢時之陳述既具有較可信之情狀，又
    為證明被告是否有意圖供行使之用而收集偽鈔之犯罪事實存
    否所必要，足認以之作為證據為適當，得為本案之證據。至
    於證人甲○○於審判外之警詢陳述，雖與甲○○於原審證稱
    ：「（對乙○○在警、偵中所言有何意見？）我也不認識此
    人」之詞不符（第27號原審卷第59頁），但依據93年度偵字
    第15763號偵查卷內合法監聽之譯文（通訊監察書附於本院
    卷），有甲○○與丁○○、丙○○之密集通話，內容包括偽
    鈔張數、印刷、換取比例、匯款、被警查獲，推給一個人（
    如第190頁之綽號小漢子）等之通聯記錄，足見，甲○○於
    原審之前述證述與被告乙○○稱不認識甲○○之詞，顯然不
    實在。而甲○○於警詢時稱：「向丁○○買假鈔匯錢、和小
    玉（即丙○○）聯絡購買偽鈔，錢都匯入富邦銀行，電話中
    一本指十萬元偽鈔，他們寄尊龍客運將偽鈔寄送到嘉義尊龍
    總站或是嘉義交流道給我領取等語，與甲○○於偵查時具結
    證稱：「（93年9月13日警方有在你所駕駛7323FX自小客車
    內查獲有偽鈔？）有，有查獲到偽鈔一百多萬元，是丁○○
    託尊龍客運寄給我，寄的人不知道包裹內是何物，他寄給我
    是要讓我幫他用一比五的價錢賣給不特定人，我從93年2月
    間起開始跟丁○○一起賣偽鈔，丁○○以一比五賣我，我再
    用一比十賣人，中間差額歸我所有，偽鈔是丁○○所製造，
    也都他自己拿給我」（93年偵字第15149號卷第88頁）等語
    ，與前述監聽譯文內容之記載相符，足見，甲○○於司法警
    察調查中所為之陳述，雖與審判中不符時，然其先前之陳述
    具有較可信之特別情況，且為證明犯罪事實存否所必要者，
    依據刑事訴訟法第159條之2第1項規定得為證據。另甲○○
    於偵查中向檢察官所為之陳述，並無顯有不可信之情況，依
    據刑事訴訟法第159條之1第2項規定，亦得為證據。
(二)、丁○○所涉偽造貨幣罪，經臺灣苗栗地方法院95年度訴更字
    第1號判處有期徒刑八年二月，丙○○所涉偽造貨幣罪則經
    本院95年度上訴字第2599號判處有期徒刑七年，最高法院95
    年度台上字第5759號駁回上訴確定，有其二人之前案紀錄表
    在卷可查。按「認定犯罪事實所憑之證據，並不以直接證據
    為限，即綜合各種間接證據，本於推理作用，為認定犯罪事
    實之基礎，如無違背一般經驗法則，尚非法所不許（44年台
    上字第702號）」，被告乙○○曾於91年12月間，於91年12
    月31日19時50分許，在臺北縣泰山鄉○○路○段145巷11弄口
    附近，經警在乙○○所駕駛之7T9192號車內，查扣偽造之新
    臺幣千元紙鈔二百零二張，該案雖經本院採信被告之辯解：
    「當時所駕駛之上開汽車，係甫於查獲前向友人小江所借用
    者，並不知悉車內置有嗣遭警方查扣之偽鈔，亦無何等收集
    偽鈔之情事」等語，不採信檢察官上訴主張之：「依卷附臺
    灣臺中地方法院92年訴字第1811號判決所引述該案被告何金
    德之供述可知，綽號小江之人即為另案被告丁○○（其因業
    經本署偽造貨幣案件，業經本署92年度偵字第9162號、第12
    773號提起公訴），且被告亦不否認認識丁○○，惟卻辯稱
    不知小江之真實身份，則其意圖隱瞞另案被告丁○○即為小
    江之事實，至為明顯，茍被告與該些偽鈔並無任何關聯，實
    不須如此。況前開台灣台中地方法院92年度訴字第1811號判
    決亦認定台北縣泰山鄉○○路○段142巷內美福堡大樓即為丁○○等人製作偽鈔之地點，而被告持有偽鈔遭查獲之地點亦
    在該處附近，由此可知被告係為收集偽鈔之目的而前往該處
    ，絕非碰巧行經該處；另案被告林冠如、丁○○等人涉犯前
    開偽造貨幣之案件中所查獲之偽鈔，其製作方式之特徵竟與
    本件所查獲偽鈔之製作方式之特徵大致相同，有卷附中央銀
    行鑑定函二份可資比對，顯然其來源屬於同一，堪認被告應
    係向另案被告丁○○等人所收集而來無疑」（見卷附本院93
    年度上訴字第2612號），而在被告未到庭之下，判決被告無
    罪，但被告是否與丁○○、丙○○有本件之收集偽鈔之關係
    ，以及意圖供行使之用而收集偽造通用紙幣，已經有合理之
    懷疑。
(三)、本件係內政部警政署刑事警察局合法聲請臺灣板橋地方法院
    檢察署核發之對0000000000、0000000000、0000000000（丙○○）、0000000000（丙○○）、0000000000（丁○○）、
    0000000000、0000000000、0000000000、0000000000、000
    0000000、0000000000等電話之通訊監察書，有該通訊監察
    書在卷可查，而前開電話之通訊監察作業，即包括前述電話
    之發話與受話，亦即通訊監察之對象，包括不特定之人撥打
    前述電話與前述電話之使用者撥打給不特定之對象，均在合
    法通訊監察之範圍，本件係被告乙○○於93年9月2日，撥打
    其0000000000號行動電話以一比十之兌換比例（即以千元真
    鈔一張購買千元偽鈔十張），向丁○○購買千元偽鈔一百萬
    元，而00000000（9月2日15時56分）係被告以其使用之0000
    000000電話撥打丙○○之被合法監聽之電話，00000000（9
    月2日20時44分）係被告撥打0000000000電話給丙○○被合
    法監聽之電話（卷附通訊監察譯文，係被告發話），自屬於
    合法監聽，辯護意旨誤解通訊監察之受話與發話電話均在合
    法監聽之範圍，主張監聽無被告家中與行動電話認為監聽不
    合法，係有誤會而不足取。
(四)、上揭犯罪事實，業據證人丁○○於原審另案審理時供證明確
    （原審93年度訴字第1876號影卷第171、174、175、178頁，
    下稱原審另案影卷），並有監聽電話譯文表在卷可佐（原審
    卷第40頁），及被告所有而持以聯繫購買及交付偽鈔事宜之
    行動電話一支（含SIM卡一枚，門號：0000000000號）扣案
    可資佐證，復經被告自承於93年9月14日為警查獲前一個星
    期，在其位於臺北市○○街之住處，有快遞送來包裹之情（
    原審卷第25頁），益徵證人丁○○之供證與事實相符。
(五)、被告雖辯稱略以：「未替甲○○向丁○○購買偽鈔，沒有收
    包裹，將包裹直接退還快遞人員」云云。然依被告所稱：「
    本案在93年9月14日在臺北市○○街住處被查獲，我是在查
    獲前一個禮拜左右，在濱江街住處有快遞送來包裹，看起來
    不像快遞人員，向我表示包裹是給阿忠的人」等語（原審卷
    第25頁），核與丁○○於偵查證稱：「印好的偽鈔，我大都
    交給甲○○和小白之男子、阮經鴻等人，他們用一比十價錢
    跟我買，讓他們賣給不特定人，所得的錢歸他們所有，丙○○有幫我寄送偽鈔給阮經鴻等人，我有給他每次幾千元不等
    的報酬」等語（偵卷(一)第89頁），並於另案審理證稱：「（
    你為何之前說有以一比十賣給乙○○？）那是乙○○幫甲○○去拿的，甲○○就是嘉玲，是甲○○叫乙○○來問我買偽
    鈔，乙○○知道我在賣偽鈔」等語（原審另案卷第171頁）
    ，與「有無請丙○○拿偽鈔給乙○○？）好像有」等語相符
    （原審另案卷第174頁），可知丁○○明確稱係甲○○委由
    被告乙○○向其購買偽鈔之事甚明。辯護意旨雖以：「監聽
    譯文無被告與甲○○之通聯，顯見雙方並不認識，且甲○○
    曾自行向丁○○購買偽鈔，無須再透過被告購買」等語，然
    證人丁○○已明確證稱：「（甲○○直接跟你買還是透過別
    人向你買偽鈔？）都有」、「因為她是女孩子，交通不方便
    ，不會開車，所以叫別人來拿偽鈔」、「因為甲○○地址常
    常變更，她在三重的時候，就是叫人來跟我拿，她搬到嘉義
    後，我就用遊覽車載運方式送去給她」等語（原審卷第97、
    100、101頁），足見甲○○除自己向丁○○購買偽鈔外，亦
    有指示他人（如被告）向丁○○購買並收受偽鈔之事宜，辯
    護意旨所辯尚有誤會。再被告與甲○○雖均稱不認識對方云
    云，然被告自承與丁○○間並無爭執之情（原審卷第104頁
    ），衡情丁○○自無故為虛偽陳述而誣指被告及甲○○之可
    能，是被告與甲○○彼此供稱不認識對方之詞，無非飾卸之
    詞，不足採信。
(六)、丁○○雖於原審改稱：「我只是把偽鈔包好，拿給阿忠，阿
    忠再行拿給甲○○，因為品質不好退貨，這個阿忠不是乙○○。我在另案審理時講的跟筆錄記載情形不一樣，當時沒有
    戴眼鏡」云云，然被告已自承：「（你的綽號為何？）有人
    叫我阿忠（臺語）」、「（之前有沒有使用過電話00000000
    號？）有的」、「（有沒有使用過0000000000號？）有」等
    語（原審卷第102、103頁），再依警員監聽丙○○之電話，
    被告以所使用之00000000號市內電話、0000000000號行動電
    話發話給丙○○，通話內容均係以阿忠表示被告之情，有監
    聽電話譯文表在卷可佐，且被告為警查獲時，亦當場扣得被
    告所使用之該支行動電話可資佐證，足認上開監聽門號所得
    之談話內容確係被告與他人之談話內容無誤，是丁○○於原
    審翻異前詞，核與事實不符，應係迴護被告之詞，不足採信
    ，辯護意旨執此認丁○○指訴前後歧異等語，尚非可取。
(七)、依監聽所得之內容：可知乙○○於93年9月2日20時44分許撥
    打0000000000號電話與丙○○通話，該次監聽錄音經勘驗做
    成逐字譯文如下（被告於勘驗程序陳稱係其與丙○○對話，
    證人丁○○亦稱與被告對話者為丙○○）：
A：喂，你好（台語）。
B：喂，ㄏㄟ。
A：ㄏㄟ。
B：ㄟ，你在...你在...忙...忙完了嗎？
A：（不清楚）... 還沒有ㄟ，沒關係，你跟我... 你直接跟我
    講好了啦。
B：ㄏㄟ，明... 明天... 明天那個... 他們... 要那個啦...
   要...一百。
A：ㄏㄟ。
B：ㄏㄟ，那我想說... 那個... 就是... 弄好以後，對不對...
   明天... 照... 照顧一下... 沒有，我先過去... 看... 看.
   .. 先收，我先過去看（音：錢）... 收完錢...OK 的時候，
   你再... （不清楚）... 看，放那裡，我（音：叫他）過來
   拿就好了。
A：好啦。
B：好不好？
A：好啦。
B：ㄏㄥ，我們就這樣囉？！
A：ㄏㄣ，ㄏㄣ。
B：ㄏㄥ？ㄏㄥ？
A：ㄏㄣ，ㄏㄣ。
B：好，BYE。
(八)、顯見被告乙○○確意圖供行使之用，有於93年9月2日向丙○○訂購千元偽鈔一百萬元。被告雖辯稱：「與丁○○、丙○○聯繫係為販賣電漿電視及喇叭予丁○○」云云，顯與上開
    通話內容所使用「要100」之用詞不符，所辯尚難採信。再
    丁○○均係指示丙○○負責交付偽鈔之情，亦經丁○○迭自
    警詢、偵查、原審另案及原審證述明確，且丁○○於原審另
    案審理證稱：「（乙○○表示偽鈔品質不佳，表示乙○○看
    過偽鈔？）我不知道他有沒有看過，是他拿回來之後這樣講
    」、「（你的他是指何人？是否指丙○○說的？）我不知道
    乙○○有沒有看過，是甲○○要的偽鈔，他可能拿去給甲○○，甲○○說品質不好要退。應該是甲○○跟乙○○講，乙○○再跟我講」、「（有沒有其他的買家買了以後因為看過
    ，發現品質不好退貨，叫丙○○再拿回來？）沒有」等語（
    原審另案卷第174、175頁），佐以被告自承：「我本案在93
    年9月14日在臺北市○○街住處被查獲，我是在查獲前一個
    禮拜左右，在濱江街住處有快遞送來包裹」等語（原審卷第
    25頁），可知丁○○係於93年9月7日左右（即被告為警查獲
    前一個星期），指示丙○○以包裹內裝千元偽鈔一百萬元交
    予被告，嗣經被告交予甲○○拆開後檢視，認品質不佳，甲○○再指示被告將偽鈔退回丁○○無誤。是辯護意旨辯稱品
    質不佳退貨之情，僅有丁○○之指訴，並無其他補強證據等
    語，顯係忽視被告自承收貨之事實，尚不足採。
(九)、本件證人丁○○於本院具結證稱其於警詢、偵查、原審曾為
    下列陳述：
、丁○○於警詢稱：「（你印製之偽鈔流向？如何洗錢？）我
    都是以一比十的比例（一萬塊偽鈔換一千元真鈔）將我所印
    製之偽鈔賣給朋友，我主要都是交給甲○○去洗錢處理」、
    「（你曾經使用過之行動電話門號有哪些？）我有用過0000
    000000等號碼，其他很多都是預付卡，門號我忘記了」、「
    （警方現在提示0000000000、0000000000、0000000000等門
    號，你是否曾使用過？）我記得有使用過0000000000號，其
    他兩支我沒有印象」、「（你平日與丙○○、甲○○、乙○○等人是如何聯絡？）他們平日都會到我租住處來找我，我
    也會以電話聯絡他們，他們的電話號碼都輸入在我的手機上
    面」（93年偵字第15736號卷第10至12頁）。
、丁○○於偵查具結證稱：「（警訊筆錄中是否有按照你的陳
    述記載？）（提示）是。都實在，我簽名前警方有讓我看過
    筆錄，今天警方在我中和景平路住處所查獲偽鈔、原料、機
    具等都是我的，另外張智彥有在台中市租了一房間讓我用，
    我也有在那一邊印製偽鈔，另外我有放一些機具在中和市○○路，印好的偽鈔，我大都交給甲○○和小白之男子、阮經
    鴻等人，他們用一比十價錢跟我買，讓他們賣給不特定人，
    所得的錢歸他們所有，丙○○有幫我寄送偽鈔給阮經鴻等人
    ，我有給他每次幾千元不等的報酬，在台中市主要我在印製
    偽鈔，但如果我不在，張智彥會幫我看印製情形，在台中偽
    鈔印好後由我或丙○○去拿，有時候也會叫丙○○去找張智
    彥拿偽鈔」、「（乙○○有幫你印製或運送偽鈔？）都沒有
    」（93年偵字第15149號卷第88至89頁）。
、丁○○於偵查稱：「（楊之前在電話中跟你說（十本）是何
    意？）（提示筆錄）指偽鈔，是一個叫嘉玲的女子要向我買
    偽鈔一百萬，透過乙○○向我買」、「（交易的價金？）我
    以一比十的方式，賣給乙○○」、「（是否交付？）我派丙○○送去給乙○○，但趙回來後，說對方認為偽鈔的品質不
    佳，不買了」、「（乙○○幫嘉玲調貨有何好處？）我不清
    楚。乙○○確實有表明是嘉玲要買的」、「（乙○○跟你交
    易幾次？）他跟我洽談過二、三次，最後都沒有成功的交易
    過，他有時因為品質不佳，有時因為怕被跟監，所以都沒有
    交易」、「（十本的對話和電漿電視的喇叭有何關係？）我
    確有要買喇叭，但十本的對話的確是在講買賣偽鈔的事情」
    、「是否收到定金？」沒有」、「（張是否會使用電腦？）
    不會，但我設定後，由張智彥進行後續的工作，如加原料及
    將偽鈔半成品翻面繼續印製。我們完成之後，集中收回台北
    裁製。大部分均是我及丙○○負責買賣的接洽及交貨」、「
    （丙○○的報酬？）跑一趟我大概都給他二、三千元」、「
    （丙○○是否知道是偽鈔？）後來我有跟他講請他送的東西
    是偽鈔，但我交易的方式是丙○○送給買家時，買方會驗貨
    ，大概有五、六次均被退貨，丙○○再將偽鈔拿回來，所以
    他應該知道他送的東西是偽鈔」（93年偵字第15149號卷第
    196 至198頁）。
、丁○○於原審證稱：「（你偽鈔如何販售？）以一比十販售
    」、「（賣給誰？）真實姓名我不知道」、「（是否有賣給
    甲○○、乙○○、丙○○？）我有賣給甲○○，沒有賣給乙○○及丙○○」、「（你為何之前說有以一比十賣給乙○○
    ？）（提示93年偵字第15149號196頁筆錄，並告以要旨）那
    是乙○○幫甲○○去拿的，甲○○就是嘉玲，是甲○○叫乙○○來問我買偽鈔，乙○○知道我在賣偽鈔」、「（你有沒
    有曾經將偽鈔交給丙○○？）有」、「（你有沒有要求丙○○將偽鈔用郵寄的方式寄給別人？）有」、「（你是否曾經
    請丙○○代為聯絡買偽鈔的買主？）有」（第1867號原審卷
    第171至173頁）。
、丁○○於原審證稱：「（你所製造的偽鈔有沒有販賣給被告
    過？）沒有」、「（你有沒有跟被告談過有關交易偽鈔的事
    情？）沒有」、「（你有沒有曾經請人送所製造的偽鈔給被
    告？）沒有」、「（你之前在93年10月7日在檢察官及94年5
    月23日在法院訊問時都說乙○○跟你是朋友關係，他有向你
    買過偽鈔，然後因為偽鈔品質不佳退貨有何意見？（請求提
    示鈞院93年偵字第15149號卷宗196頁及鈞院93年訴字第1867
    號卷宗94年5月23日審判筆錄20至22頁給被告閱覽，審判長
    提示該卷頁給證人閱覽並告以要旨）我當時是說阿忠，但不
    是指乙○○」、「（為何筆錄都是記載乙○○？）我只是把
    偽鈔包好，拿給阿忠，阿忠再行拿給甲○○，因為品質不好
    退貨，這個阿忠不是乙○○」、「（筆錄跟你所言不同，你
    為何筆錄要簽名？）當時我沒有看筆錄，而且當時我剛剛被
    抓進來，心情很亂」、「（你認識丙○○否？他的綽號為何
    ？）認識，他的綽號是小玉」、「（你是否曾經請丙○○送
    過偽鈔？）是」、「（送給何人？）送給甲○○，其他人我
    忘記了」、「（是否曾經有請丙○○送偽鈔，買家認為品質
    不好而退貨？）好像有」、「（幾次？）忘記了」、「（偵
    查中你就說過甲○○就是透過乙○○向你買的是否？（提示
    並告以要旨））不是，我認識甲○○在先，根本沒有透過乙○○」、「（提示本院93年訴字第1867號案卷167頁）你說
    甲○○託乙○○向你買的有何意見？）我當時是說阿忠，不
    是乙○○」、「（認識乙○○多久？）92年底認識到現在」
    、「（如何認識？）不記得」、「（你們平常感情如何？）
    沒有常常來往」、「（有沒有發生過口角或是什麼不愉快的
    事情？）沒有」、「（丙○○是否認識乙○○？）不認識」
    、「（（提示本案卷宗第43頁）甲○○說有叫兩位朋友分別
    匯款六萬及三萬共九萬給你，這是什麼意思？）甲○○向我
    買偽鈔給我的錢」、「（你曾經有向乙○○買過什麼東西否
    ？）買過音響喇叭」、「（如何向他說買喇叭？）不記得」
    、「（你向他買喇叭會說買「十本」否？）不會」、「（你
    說92年才認識乙○○，為何在另外案件中，乙○○在91年12
    月查獲時就認識你了？）可能是吧，我不記得了」（第27號
    原審卷第95至101頁）。
、丁○○於本院證稱：「（當庭勘驗監聽譯文（逐字譯文兩份
    00000000、00000000附卷）聲音是否你的聲音？）是的」、
    「（另外的聲音是何人？）就是小玉，就是丙○○」、「（
    丁○○是否你的聲音？）不是」、「（是何人的聲音？）是
    丙○○的聲音」、「（對於監聽譯文是否與逐字譯文相符？
    ）相符」（95年10月11日準備程序筆錄第2至3頁）。
、丁○○之前述陳述，均於本院具結確認其曾為此等陳述，是
    其於警詢、偵查、原審所陳，均因於本院具結確認，並告知
    被告，而成為審判程序之陳述，而無傳聞問題，茲所應審酌
    者，僅餘丁○○之前後陳述不一致之處，何者可信，依據丁○○前述陳述，可見其對於：「（你之前在93年10月7日在
    檢察官及94年5月23日在法院訊問時都說乙○○跟你是朋友
    關係，他有向你買過偽鈔，然後因為偽鈔品質不佳退貨有何
    意見？（請求提示鈞院93年偵字第15149號卷宗196頁及鈞院
    93年訴字第1867號卷宗94年5月23日審判筆錄20至22頁給被
    告閱覽，審判長提示該卷頁給證人閱覽並告以要旨）我當時
    是說阿忠，但不是指乙○○」、「（為何筆錄都是記載乙○○？）我只是把偽鈔包好，拿給阿忠，阿忠再行拿給甲○○
    ，因為品質不好退貨，這個阿忠不是乙○○」等，均改稱：
    【這個阿忠不是乙○○】，而對於過程並不爭執，是所應確
    認者，即其改稱【這個阿忠不是乙○○】，是否可採，查依
    據前述卷附本院93年度上訴字第2612號判決之記載，丁○○
    稱被告並非阿忠，已非無疑，且依93年度偵字第15763號偵
    查卷第141頁、第148頁之丙○○與阿忠之通話紀錄，第144
    頁之丁○○與阿忠之二次通話紀錄，與丙○○、丁○○、甲○○等人間多次之密集通話紀錄均與偽鈔之換取、匯款、運
    送等有關，而警察在前述00000000合法監聽丙○○與阿忠之
    對話之後，旋即申請核發至臺北市○○區○○街230巷5號之
    搜索票，且被告亦坦承使用該電話以及與丙○○對話等等之
    間接證據，均足以證明，被告乙○○即丁○○於警詢所陳之
    乙○○以及事後改稱之阿忠，則丁○○改稱「阿忠」非乙○○之詞，即與事實證據不符，而不可採信。
(十)、而證人丙○○於偵查、原審之歷次陳述如下：
、丙○○於偵查時證稱：「（為何在你背包查獲倒有浮水印範
    本一張？）那是丁○○給我的，我以為是紋身貼紙」（93年
    偵字第15149號卷第90頁）。
、丙○○於原審證稱：「（你是否有幫丁○○送東西？）有，
    但是他東西都是包好的」、「（為何你包包會扣到浮水印？
    ）那是丁○○交給我的，他說是做紋身貼紙用的」、「（丁○○要你拿什麼東西？）我不知道，他每次都是用箱子裝好
    ，在箱子貼紙條，寫好我過去拿，叫我用寄的或送的」、「
    （丁○○有請你交貨給乙○○？）我不認識乙○○」、「（
    乙○○跟嘉玲是否認識？）我不清楚」、「（有沒有同時見
    過他們二人？）沒有」、「（除了嘉玲、乙○○外你有沒有
    因為丁○○要求拿包好的紙鈔給其他人？）沒有，之前有人
    跟丁○○借錢，我有幫他拿錢過去，因為之前丁○○有一個
    朋友要開狗店，跟丁○○借錢，他開店時我也有幫丁○○送
    一盆花過去」、「（有沒有你拿貨給別人時，對方說偽鈔品
    質不好要退貨的事情？）沒有」、「（你是否從來沒有跟任
    何的買家接觸過？）我當時不知道他們是買家，我只是因為
    私人的關係生產送禮給嘉玲，沒有因為交貨偽鈔的事情見過
    買家」（1867號原審卷第13、182-1、185至186頁）。
、丙○○於本院證稱：「（是否說過筆錄中所記載的話？）（
    當庭提示卷內丙○○筆錄）有」、「（筆錄中所記載的，是
    否真實的？）是真的啊」、「（你是否有送偽鈔給乙○○？
    ）當時我有送去，但是我不知道內容是甚麼東西」（本院95
    年10月3日筆錄第4頁）。
、被告對於丙○○之證詞並不爭執，足見丙○○確實如事實欄
    所記載之送偽鈔給被告，至於丙○○雖辯稱不知內容為何物
    ，與曾稱不認識乙○○等詞，但丙○○於本院作證所為前述
    陳述，被告乙○○對之並不否認，且稱沒有意見，兼以衡量
    本件合法監聽之被告與丙○○之通訊監察逐字譯文，可見丙○○曾稱不認識被告之詞係不實在，又於丙○○辯稱不知所
    送給被告之物係偽鈔，核與93年度偵字第15763號卷所附之
    其本人與丁○○、甲○○、與被告之密集通訊內容（均係關
    於偽鈔之相關事項，如匯款、比例，或同時與甲○○、丁○○對話，如第206頁），以及卷附之丙○○前案紀錄表之偽
    造貨幣案件確定判決紀錄與判決，均顯示丙○○明知送給被
    告之物係偽鈔，以及被告明知係偽鈔而收受。
(十一)、至於證人甲○○之警詢、偵查、原審陳述如下；
、甲○○於警詢時稱：「（你是否有欠大哥丁○○錢？為何常
    常需匯錢給他？）我向丁○○買假鈔，所以時常匯錢給他」
    、「（你向何人聯絡購買假鈔？購買偽鈔的錢匯入何人帳戶
    ？）我都和小玉聯絡購買偽鈔。錢都匯入富邦銀行，至於是
    何人帳戶我記不知道了」、「（你們對話中稱一本是指多少
    偽鈔？除了見面交易外，還有什麼方式將偽鈔交給你？）「
    一本」是指十萬元偽鈔，他們會寄尊龍客運將偽鈔寄送到嘉
    義尊龍總站或是嘉義交流道給我領取」（93年偵字第15736
    號卷第27-1至28頁）。
、甲○○於偵查時具結證稱：「（93年9月13日警方有在你所
    駕駛7323FX自小客車內查獲有偽鈔？）有，有查獲到偽鈔一
    百多萬元，是丁○○託尊龍客運寄給我，寄的人不知道包裹
    內是何物，他寄給我是要讓我幫他用一比五的價錢賣給不特
    定人，我從93年2月間起開始跟丁○○一起賣偽鈔，丁○○
    以一比五賣我，我再用一比十賣人，中間差額歸我所有，偽
    鈔是丁○○所製造，也都他自己拿給我」（93年偵字第1514
    9號卷第88頁）。
、甲○○於原審證稱：「（對乙○○在警、偵中所言有何意見
    ？）我也不認識此人」（第27號原審卷第59頁）。
、證人甲○○於審判外之警詢陳述，雖與甲○○於原審證稱：
    「（對乙○○在警、偵中所言有何意見？）我也不認識此人
    」之詞不符（第27號原審卷第59頁），但依據93年度偵字第
    15763號偵查卷內合法監聽之譯文（通訊監察書附於本院卷
    ），有甲○○與丁○○、丙○○之密集通話，內容包括偽鈔
    張數、印刷、換取比例、匯款、被警查獲，推給一個人（如
    第190頁之綽號小漢子）等等之通聯記錄，均與甲○○於警
    詢、偵查所述相符，足見，甲○○於原審之前述證述與被告
    乙○○稱不認識甲○○之詞，顯然不實在，亦即，甲○○於
    原審具結之陳述與事實不符，以及被告稱不認識甲○○之詞
    ，均不足為被告有利證據。而依據93年度偵字第15763號偵
    查卷內合法監聽之譯文（第190頁），在甲○○與不詳男性
    對談被警察找而見報後，甲○○與不詳小余之通話：「嘉玲
    喔，我是小余，我跟你說你住的地方趕快撤」，「好」等證
    據，亦知綽號嘉玲，即為甲○○，且依據甲○○之陳述以及
    卷附監聽譯文，均可明知甲○○係意圖供行使販賣之用而收
    集偽造之新台幣，被告為甲○○向丁○○、丙○○購買收集
    ，即有共同犯意甚明。
(十二)、綜上，被告所辯均係圖卸之詞，不足採信。本案事證明確，
    被告犯行洵堪認定，應依法論科。
二、論罪科刑部分：
(一)、被告行為後，刑法部分條文業於94年1月7日修正，94年2月2
    日公布，95年7月1日施行，修正後刑法第2條第1項規定：「
    行為後法律有變更者，適用行為時之法律，但行為後之法律
    有利於行為人者，適用最有利於行為人之法律」上開規定乃
    與刑法第1條罪刑法定主義契合，而貫徹法律禁止溯及既往
    原則，係規範行為後法律變更所生新舊法律比較適用之準據
    法，是刑法第2條本身雖經修正，但刑法第2條既屬適用法律
    之準據法，本身尚無比較新舊法之問題，應一律適用裁判時
    即修正後刑法第2條規定以決定適用之刑罰法律，合先敘明
    。又以本次刑法修正之比較新舊法，應就罪刑有關之一切情
    形，綜其全部罪刑之結果而為比較，最高法院95年5月23日
    95年度第八次刑庭會議決議可資參照。而刑法第196條第1項
    之罪，其法定刑為三年以上十年以下有期徒刑，得併科五千
    元以下罰金，而修正後刑法施行法增訂第1條之1規定：「中
    華民國94年1月7日刑法修正施行後，刑法分則編所定罰金之
    貨幣單位為新臺幣。94年1月7日刑法修正時，刑法分則編未
    修正之條文定有罰金者，自94年1月7日刑法修正施行後，就
    其所定數額提高為三十倍。但72年6月26日至94年1月7日新
    增或修正之條文，就其所定數額提高為三倍」，另刑法第33
    條第5款修正為：「主刑之種類如下：五、罰金：新臺幣一
    千元以上，以百元計算之」，是依修正後之法律，刑法第
    196條第1項之罪所得科處之罰金刑最高為新臺幣十五萬元、
    最低為新臺幣一千元；然依被告行為時之刑罰法律，即罰金
    罰鍰提高標準條例第1條前段規定之提高倍數十倍及修正前
    刑法第33條第5款規定之罰金最低額一元計算，該罪之罰金
    刑最高為銀元五萬元即新臺幣十五萬元，最低額為銀元一元
    即新臺幣三元，比較上述修正前、後之刑罰法律，自以被告
    行為時關於科處罰金刑之法律較有利於被告。而刑法第28條
    關於共犯之規定，由原條文：「二人以上共同實施犯罪之行
    為者，皆為正犯」，修正為：「二人以上共同實行犯罪之行
    為者，皆為正犯」，揆諸本條之修正理由係為釐清陰謀共同
    正犯、預備共同正犯、共謀共同正犯是否合乎本條規定之正
    犯要件，而本案被告與甲○○既屬共謀共同正犯，則適用舊
    法第28條規定論擬，對被告並無不利。又修正前刑法第47條
    原規定：「受有期徒刑之執行完畢，或受無期徒或有期徒刑
    一部之執行而赦免後，五年以內再犯有期徒刑以上之罪者，
    為累犯，加重本刑至二分之一」，修正後之刑法47條第1項
    則規定：「受徒刑之執行完畢，或一部之執行而赦免後，五
    年以內故意再犯有期徒刑以上之罪者，為累犯，加重本刑至
    二分之一」；查本件被告有如事實欄所載之有期徒刑執行紀
    錄，此有被告前案紀錄表附卷可參，其於受有期徒刑執行完
    畢後，五年以內故意再犯本件有期徒刑以上之罪，不論依修
    正前、後之刑法4條規定，均構成累犯；比較新舊法之結果
    ，修正後之規定，並未較有利於被告。綜上修正前、後刑法
    規定比較之結果，修正後之刑法規定並未較有利於被告，揆
    諸前揭說明，本件自應適用被告行為時即修正前之刑法規定
    。
(二)、按「刑法第196條第1項所謂意圖供行使之用而收集偽造銀行
    券之罪，祇以供行使之意思將偽券收集到手後，即屬既遂，
    至嗣後之行使與否，於其犯罪之成立無關（27年上字第331
    號判例）」，且「刑法第196條第1項所謂意圖供行使之用而
    收集，只以供行使之意思將偽鈔收集到手後，即屬既遂，至
    嗣後之行使與否，於其犯罪之成立無關（92年度台上字第59
    74號）」，且查新臺幣係屬通用紙幣（63年臺上字第2194號
    判例意旨參照）。被告及甲○○意圖供行使之用，由被告向
    丁○○所屬之製作偽鈔集團購買偽鈔，雖因偽鈔品質不佳而
    退貨，然其已經收集偽鈔得逞，核其所為，係犯刑法第196
    條第1項之意圖供行使之用而收集偽造之通用紙幣罪，公訴
    意旨認被告所為係犯刑法第196條第3項、第1項後段之意圖
    供行使之用而收集偽造之通用紙幣未遂罪。起訴法條尚有未
    洽，然在事實同一之範圍內，不變更起訴之犯罪事實，法院
    得自由認定事實，適用法律，爰就起訴之犯罪事實，變更檢
    察官所引應適用之法條。被告係依甲○○之指示，聯繫購買
    及收受偽鈔之事宜，業據丁○○指證明確，顯見被告與甲○○間，有犯意聯絡及行為分擔，為共同正犯。被告乙○○於
    90年間，因詐欺案件，經本院以90年度上易字第646號判決
    判處有期徒刑四月確定，90年11月6日易科罰金執行完畢，
    有被告前案紀錄表在卷可憑，其於有期徒刑執行完畢後，五
    年內再犯有期徒刑以上之罪，為累犯，應依刑法第47條規定
    ，加重其刑。
(二)、原審予以論罪科刑固非無見，惟查：(一)、被告所為係既遂，
    原審判決誤為未遂。(二)、被告行為後，刑法部分條文業於94
    年1月7日修正，94年2月2日公布，95年7月1日施行，原審未
    及比較適用。(三)、原審判決對被告所有供犯罪所有之扣案行
    動電話壹支（含SIM卡一枚，門號0000000000號）宣告沒收
    ，然並未於事實欄記載認定係被告供本件犯罪所用。(三)、起
    訴書事實認為被告買受一百萬元偽鈔，原審認定千元偽鈔一
    百張，僅十萬元，但未敘明理由，且與卷證不符。以上原判
    決容有未洽，是被告上訴意旨否認犯罪，指摘原判決不當，
    雖無理由，惟原判決既有可議，自應將原判決撤銷改判。
(三)、爰審酌被告正值青年，不思正途謀取金錢，為甲○○購買偽
    鈔意圖供行使販賣，所為危害社會金融秩序非輕，兼衡被告
    犯後推諉否認之態度，與卷附本院93年度上訴字第2612號判
    決，曾因證據不足判決被告無罪，仍為本件犯行等一切情狀
    ，量處有期徒刑三年二月，又「由被告上訴或為被告之利益
    而上訴者，第二審法院不得諭知較重於原審判決之刑。但因
    原審判決適用法條不當而撤銷之者，不在此限」，刑事訴訟
    法第370條定有明文，本件雖係被告上訴，然因原審判決適
    用法條不當而撤銷變更之，得諭知較重於原審判決之刑。至
    於扣案之行動電話一支（含SIM卡一枚，門號0000000000號
    ），係被告所有供聯絡本案購買偽鈔事宜所用之物，有監聽
    譯文表在卷可佐，併依刑法第38條第1項第2款規定，宣告沒
    收。另扣案之安非他命一包（毛重0.8公克）、安非他命吸
    食器一組等物，核與本案犯罪無關，故不併為沒收之宣告。
據上論結，應依刑事訴訟法第369條第1項前段、第364條、第299
條第1項前段，第300條、第370條但書，刑法第28條（修正前）
、第196條第1項、第47條（修正前）、第38條第1項第2款，罰金
罰鍰提高標準條例第1條前段，判決如主文。
本案經檢察官劉文水到庭執行職務。
中    華    民    國    95    年    12    月    5     日
                  刑事第十二庭  審判長法  官  蔡永昌
                                      法  官  陳榮和
                                      法  官  施俊堯
以上正本證明與原本無異。
如不服本判決，應於收受送達後十日內向本院提出上訴書狀，其
未敘述上訴之理由者並得於提起上訴後十日內向本院補提理由書
（均須按他造當事人之人數附繕本）。
                                      書記官  陳彥蕖
中    華    民    國    95    年    12    月    5     日
附錄：本案論罪科刑法條全文
中華民國刑法第一百九十六條
行使偽造、變造之通用貨幣、紙幣、銀行券，或意圖供行使之用
而收集或交付於人者，處三年以上十年以下有期徒刑，得併科五
千元以下罰金。
收受後方知為偽造、變造之通用貨幣、紙幣、銀行券而仍行使，
或意圖供行使之用而交付於人者，處五百元以下罰金。
第一項之未遂犯罰之。


司法院資訊處製作；財團法人民間司法改革基金會備份。
